【裁判字號】    98,消債聲,33
【裁判日期】    981006
【裁判案由】    聲請免責
【裁判全文】
臺灣板橋地方法院民事裁定  98年度消債聲字第33號
聲  請  人
即  債務人  乙○○（原名：李菁.
代  理  人  徐豐益律師
債  權  人  上海商業儲蓄銀行股份有限公司
法定代理人  戊○○
債  權  人  國泰世華商業銀行股份有限公司
法定代理人  丁○○
債  權  人  香港商香港上海匯豐銀行股份有限公司
法定代理人  己○○
債  權  人  花旗（台灣）商業銀行股份有限公司
法定代理人  甲○○
債  權  人  台北富邦商業銀行股份有限公司
法定代理人  庚○○
債  權  人  玉山商業銀行股份有限公司
法定代理人  辛○○
債  權  人  聯邦商業銀行股份有限公司
法定代理人  丙○○
債  權  人  中國信託商業銀行股份有限公司
法定代理人  壬○○○○
債  權  人  荷商荷蘭銀行股份有限公司台北分公司
法定代理人  癸○○
上列當事人間聲請消費者債務清理事件，本院裁定如下：
    主  文
債務人乙○○不免責。
    理  由
一、按債務人有下列各款情形之一者，法院應為不免責之裁定，
    但債務人證明經普通債權人全體同意者，不在此限：一、於
    七年內曾依破產法或本條例規定受免責；二、隱匿、毀損應
    屬清算財團之財產，或為其他不利於債權人之處分；三、捏
    造債務或承認不真實之債務；四、因浪費、賭博或其他投機
    行為，致財產顯然減少或負擔過重之債務，而生開始清算之
    原因；五、於清算聲請前一年內，已有清算之原因，而隱瞞
    其事實，使他人與之為交易致生損害；六、明知已有清算原
    因之事實，非基於本人之義務，而以特別利於債權人中之一
    人或數人為目的，提供擔保或消滅債務；七、隱匿、毀棄、
    偽造或變造帳簿或其他會計文件之全部或一部，致其財產之
    狀況不真確；八、故意於財產及收入狀況說明書為不實之記
    載，或有其他故意違反本條例所定義務之行為；法院為終止
    或終結清算程序之裁定確定後，除別有規定外，應以裁定免
    除債務人之債務，消費者債務清理條例（下稱消債條例）第
    134 條、第132 條分別定有明文。
二、查本件聲請人即債務人乙○○聲請消費者債務清理更生事件
    ，前經本院於民國97年12月12日裁定開始更生程序，有本院
    97年度消債更字第848 號裁定可稽，嗣後因債務人並無工作
    ，且無正當理由不出席債權人會議，復未重提更生方案，又
    其名下財產不敷清償清算程序費用，是經本院於98年7 月9
    日裁定開始清算程序並同時終止清算程序，此有本院98年度
    消債清字第70號裁定可稽，上開終結清算程序部分因未據債
    權人抗告，業已告確定。經本院於98年8 月20日發函通知全
    體無擔保債權人，就本院應否裁定免除債務人債務陳述意見
    結果，有數債權人表示不同意債務人免責，另本院於同年9
    月16日發函通知債務人於10日內就債權人表示不同意債務人
    免責陳述意見，98年9 月23日債務人表示雖向多家銀行申領
    信用卡，實因一開始繳不起卡債後，以卡養卡所致，並非債
    務人有浪費或投機投資之原因所造成，是否免責，由鈞院裁
    決，債務人都會接受云云。是本院應依消債條例第132 條規
    定，於聲請人無法定不免責事由始得裁定予以免責。經查：
  (一)依債權人上海商業儲蓄銀行股份有限公司提出之債務人信用
    卡消費明細表，債務人於92年3 月11日、同年8 月11日於千
    紅服飾坊有限公司刷卡消費2 筆各為15,000元、3,200 元，
    共18,200元，於92年9 月11日、94年9 月12日於佐登妮絲國
    際股份有限公司刷卡消費2 筆各為5,000 元、3,600 元，共
    8,600 元，於93年11月13日於巨星剪燙蘆洲長安店刷卡消費
    3,600 元，另於92年4 月24日預借現金高達180,000 元，於
    92年12月31日預借現金高達198,000 元，於96年7 月13日以
    MY-CASH 刷卡消費高達99,800元。
  (二)債權人國泰世華銀行股份有限公司表示：債務人大量用信用
    卡繳付國泰人壽保費、MY-CASH 、上閣屋、東森購物等消費
    ，如此不考慮其經濟能力之消費行為，有違反消債條例第13
    4 條第4 款規定之情形，應裁定不予免責等語。另依其所提
    出債務人之信用卡消費明細表，債務人於94年5 月23日於千
    紅服飾坊有限公司刷卡消費14,500元，於95年4 月2 日於上
    閣屋刷卡消費5,869 元，另於96年7 月31日、同年8 月11日
    以MY-CASH 刷卡消費3 筆各為56,600元、17,500元、157,50
    0 元。
  (三)債權人香港上海匯豐銀行股份有限公司表示：債務人於債務
    協商前刷卡消費皆非日常生活所需之奢侈消費行為，並有慷
    他人之慨之道德風險，自屬「可歸責」於債務人之原因，應
    裁定不予免責等語。另依其所提出債務人之信用卡消費明細
    表，債務人於92年至97年間，以直銷郵購方式於得易購購物
    刷卡消費合計高達51,150元，另於96年8 月11日預借現金高
    達69,500元。
  (四)依債權人花旗（台灣）銀行股份有限公司提出之債務人信用
    卡消費明細表，債務人於96年3 月31日於震旦電信股份有限
    公司以分期付款方式刷卡消費共16,980元，於96年5 月13日
    於台北國際飯店刷卡消費3,429 元，於96年10月24日於紅陽
    科技股份有限公司刷卡消費14,000元，於96年7 月13日以MY
    -CASH 刷卡消費高達148,200 元。
  (五)債權人台北富邦商業銀行股份有限公司表示：債務人為62年
    次生，距法定退休年齡尚有20餘年，尚具勞動力，應積極開
    源努力勤奮工作以增加收入償還債務，尚須節流儉樸其生活
    需求而適當控制其生活費用支出，誠實面對己身債務，衡諸
    債務人消費明細內容均非生活必要支出消費，核與消債條例
    第134 條第4 款所稱不免責事由相當，應裁定不予免責等語
    。
  (六)債權人玉山銀行股份有限公司表示：債務人聲請清算事宜，
    本行並不同意等語。另依其所提出債務人之信用卡消費明細
    表，債務人於93年12月13日至96年9 月11日間於佐登妮絲股
    份有限公司刷卡消費8 筆合計金額高達99,487元，於94年3
    月5 日於震旦行刷卡消費16,500元，另於93年3 月8 日預借
    現金高達190,000 元，於96年7 月31日以MY-CASH 刷卡消費
    13,337元。
  (七)債權人聯邦商業銀行股份有限公司表示：債務人自使用債權
    人核發之信用卡起，於96年7 月31日、8 月11日於網路MY-C
    ASH 消費50,700元、85,200元，竟達135,900 元，旋即陷入
    繳款不正常狀態並採用循環繳息方式擴張信用，又查債務人
    於96年間平均每月薪資約1 萬8 千元，收入與支出顯不相當
    ，足見其奢侈浪費之情況，應依消債條例第134 條第4 款裁
    定不予免責等語。另依其所提出債務人之信用卡消費明細表
    ，債務人於96年7 月31日及同年8 月11日分別以MY-CASH 刷
    卡消費50,700元、85,200元。
  (八)債權人中國信託商業銀行股份有限公司表示：債務人於96年
    7 月間突有22萬餘元之消費，顯非一般通常生活所必需，並
    逾越可得支配之所得，承擔逾越其收入之高額風險，不啻將
    其承擔之風險逕行轉嫁於債權人承擔，不符公平原則，並疑
    有消債條例第134 條第4 款事由，且債務人無正當理由不出
    席98年6 月15日之訊問程序，顯係構成消債條例第134 條第
    8 款之事由而應裁定不予免責等語。另依其提出債務人之信
    用卡消費明細表，聲請人於96年7 月13日、7 月31日分別以
    MY-CASH 刷卡消費98,000元、123,600 元。
  (九)債權人荷商荷蘭銀行股份有限公司台北分公司表示：債務人
    正值青壯時期（36歲），有工作能力償還債務，生活上亦無
    發生重大變故，無不能還款之理由，若逕予同意免除清償責
    任，不僅造成銀行債權損失，亦不符合社會觀感。
三、依債權人所提出債務人於上開各債權銀行信用卡刷卡消費紀
    錄及交易明細，顯示債務人之刷卡消費大多集中於佐登妮絲
    國際股份有限公司、千紅服飾坊有限公司2 處，其中債務人
    由本院裁定終止清算前之93至96年間，於佐登妮絲國際股份
    有限公司刷卡消費共9 筆金額總計108,087 元，於千紅服飾
    坊有限公司刷卡消費共2 筆金額總計32,700元，合計金額高
    達140,787 元；又債務人於上閣屋刷卡消費5, 869元，於震
    旦通訊股份有限公司刷卡消費16,980元，於震旦行刷卡消費
    16,500元，合計金額高達39,349元；另向數家銀行以MY-CAS
    H 刷卡消費，其中於96年7 月單月刷卡消費金額即高達590,
    237 元，與一般家庭日常所需支出顯不相當，而債務人就此
    亦未於收受本院前開通知陳述意見函時，予以陳述任何意見
    。因此，各債權銀行皆認債務人上開大筆刷卡消費，且多為
    髮藝、服飾、餐廳、郵購等非日常生活必要支出，而有奢靡
    消費之情事，及高度道德風險之虞，顯非無據，堪認債務人
    應有「因浪費、賭博或其他投機行為，致財產顯然減少或負
    擔過重之債務，而生開始清算之原因」情事存在。
四、綜上所述，本件堪認債務人有消債條例第134 條第4 款所規
    定之不應免責之情形存在，爰裁定如主文。
中    華    民    國    98    年    10    月    6     日
              民事  第一庭  法  官  高文淵
上為正本係照原本作成
如不服本裁定，應於裁定送達後10日內，以書狀向本院提出抗告
，並繳納抗告費新臺幣1千元
中    華    民    國    98    年    10    月    6     日
                            書記官  許慧貞


司法院資訊處製作；財團法人民間司法改革基金會備份。
